臺灣高等法院刑事裁定
110年度抗字第1780號
抗  告  人
即  受刑人  楊沛祥

                    籍設花蓮縣○○鄉○○路0段000號(法務    部○○○○○○○)

上列抗告人即受刑人因聲請定其應執行刑案件，不服臺灣新北地
方法院110年度聲字第1869號中華民國110年9月15日裁定（聲請
案號：臺灣新北地方檢察署110年度執聲字第1163號），提起抗
告，本院裁定如下：
    主  文
抗告駁回。
    理  由
一、原裁定意旨略以：抗告人即受刑人楊沛祥（下稱抗告人）因
    毒品危害防制條例等案件，經臺灣花蓮地方法院及臺灣新北
    地方法院先後判處如附表所示之刑，均已分別確定在案，有
    本院被告前案紀錄表及各該判決書附卷可按。又如附表編號
    1所示之有期徒刑，係得易科罰金之刑，而如附表編號2所示
    之有期徒刑，則係不得易科罰金之刑；茲據受刑人就其所受
    宣告之上開有期徒刑，具狀請求檢察官聲請定應執行刑，此
    有定刑聲請切結書在卷可按，檢察官據以聲請定其應執行之
    刑，原審審核認聲請為正當，應定其應執行之刑。並審酌受
    刑人各項犯罪之犯罪類型同質性程度、行為態樣、手段、責
    任非難重複性程度等情狀，爰依刑事訴訟法第477條第1項，
    刑法第50條、第53條、第51條第5款，裁定應執行刑有期徒
    刑1年8月等語。
二、抗告意旨略以：
  ㈠依據最高法院108年度台抗字第436號裁定、108年度台上字第
    4405號刑事判決、104年度台抗字第718號刑事裁定之見解，
    且實務上學者論著亦有主張在累進遞減的原則，數罪併罰時
    具體審酌整體犯罪過程中各罪關係，宜予各刑相加後酌減三
    分之一以上（參黃榮堅教授「數罪併罰量刑模式構想」月旦
    法學雜誌第123期）。蔡英文總統於民國105年11月28日主持
    執政決策協調會議中，對於毒品成癮者應視為「病人」，不
    能單以定罪和處罰對待之。且毒品成癮者主要是以戕害自身
    健康為主，對他人法益未產生實質上的侵害，然而在數罪併
    罰上所定應執行之刑期，通常只酌減幾個月而已，與其他犯
    行比較，施用毒品的刑期反而常常較長，足見數罪併罰所施
    恩典對於毒品成癮者已嚴重失衡且有違公平比例原則。
  ㈡綜上，我國刑法兼具「報應主義」及「預防主義」之雙重目
    的，故於量刑之時，倘依抗告人之行為情狀處以適當徒刑足
    以懲儆，並可達防衛社會目的者，自非不可依客觀之犯行與
    主觀惡性，二者加以考量其情狀，要難僅以行為人犯罪時間
    之密接性及個人情狀，定其應執行刑，始符合公平比例原則
    。懇請鈞院充分考量抗告人所請重新量刑，給予抗告人改過
    自新的機會云云。
三、按數罪併罰，有二裁判以上者，依刑法第51條之規定，定其
    應執行之刑，刑法第53條定有明文；裁判確定前犯數罪者，
    併合處罰之。但得易科罰金之罪與不得易科罰金之罪，經受
    刑人請求檢察官聲請定應執行刑者，依第51條規定定之，刑
    法第50條第1項但書、第2 項亦有明文規定。又刑法第51條
    第5款規定，宣告多數有期徒刑者，於各刑中之最長期以上
    ，各刑合併之刑期以下，定其刑期，但不得逾30年。再法律
    上屬於自由裁量之事項，有其外部性界限及內部性界限，並
    非概無拘束。依據法律之具體規定，法院應在其範圍選擇為
    適當之裁判者，為外部性界限；而法院為裁判時，應考量法
    律之目的，及法律秩序之理念所在者，為內部性界限。法院
    為裁判時，二者均不得有所踰越（最高法院80年台非字第47
    3號判例意旨）。在數罪併罰，有二裁判以上，定其應執行
    之刑時，固屬於法院自由裁量之事項，然仍應受前揭外部性
    界限及內部性界限之拘束（最高法院93年度台非字第192號
    判決意旨參照）。　　　
四、經查：
　㈠抗告人先後犯如附表所示之罪，分別經法院判處罪刑確定，
    有前開判決及本院被告前案紀錄表在卷可稽。又附表編號1
    所示之罪刑，雖得易科罰金，而與附表編號2所示之罪為不
    得易科罰金之宣告刑，固合於刑法第50條第1項但書之規定
    ，惟抗告人已請求檢察官向法院聲請定其應執行刑，此有定
    刑聲請切結書附卷可參（見執聲字卷第2頁），自合於刑法
    第50條第2項之規定，得依同法第51條規定定其應執行刑。
    是檢察官據以聲請定其應執行之刑，核屬正當。據上：
　　1.附表所示之罪合計總刑度為有期徒刑1年9月，此為法院定
      應執行時之外部界限。準此，檢察官聲請就抗告人所犯如
      原裁定附表編號1、2所示之罪定應執行之刑，經原審法院
      審核後，於各刑中之最長期（即1年6月）以上，各刑合併
      之刑期以下，並斟酌未逾越法律外部性界限（即1年9月）
      。
　　2.原裁定審酌被告所犯各次侵害之法益均屬相同，且各次犯
      行之時間亦非相隔久遠，足認各罪之獨立性不高，如以實
      質累加之方式定應執行刑，處罰之刑度顯將超過其行為之
      不法內涵，而違反罪責原則。是就上開整體犯罪予以評價
      被告之人格特性與犯罪傾向、數罪對法益侵害之加重效應
      、各罪宣告刑總和上限及各刑中最長期者，並考量被告未
      來復歸社會之可能性，依多數犯罪責任遞減原則，定其應
      執行刑1年8月，其裁量所定之刑期，並無濫用裁量權之情
      形，揆諸前揭說明，於法核無不合。而原裁定經審酌抗告
      人所犯案件，未予大幅減輕抗告人之應執行刑，尚難謂有
      何違法不當，亦難認有何違反外部界限及內部界限、罪刑
      相當原則，於法即無違誤。抗告意旨以前揭情詞指摘原裁
      定不當，並無理由。
　　3.再者，數罪併罰之定應執行刑，係出於刑罰經濟與責罰相
      當之考量，並非在給予受刑人不當利益。抗告意旨漫事執
      摘原裁定不當，或援引學者著述漫指裁量過苛云云，其求
      為寬減之裁處，係對原裁定定執行刑裁量權之適法行使，
      任意指摘，為無理由。
　㈡原裁定經核並無不合，抗告意旨以前揭情詞指摘原裁定不當
    ，並無理由，應予駁回。
據上論斷，應依刑事訴訟法第412條，裁定如主文。
中　　華　　民　　國　　110 　年　　11　　月　　25　　日
                  刑事第十一庭  審判長法　官  張江澤
　　　　　　　　　　　　　　　　　　　法　官  章曉文
　　　　　　　　　　　　　　　　　　　法  官  郭惠玲
以上正本證明與原本無異。
如不服本裁定，應於收受送達後五日內向本院提出抗告狀。
                                      書記官  湯郁琪
中　　華　　民　　國　　110 　年　　11　　月　　26　　日
　　　　　　　　　　　　　　　
附表：
編          號  1 2  罪          名  施用第二級毒品罪 持有第二級毒品純質淨重20公克以上罪  宣    告    刑  有期徒刑3月 有期徒刑1年6月  犯  罪  日  期  108年5月19日上午10時至12時許 108年9月25日下午7時許至同年月26日0時36分為警查獲時止   最  後事實審 法    院 臺灣花蓮地方法院 臺灣新北地方法院   案    號 108年度花簡字第304號 109年度訴字第320號   判決日期 108年10月24日 109年7月14日   確  定 判  決 法    院 同上 同上   案    號 同上 同上   確定日期 108年12月2日 109年8月12日